臺灣板橋地方法院交通事件裁定　　　　99年度交聲字第3140號
原處分機關　交通部公路總局臺北區監理所板橋監理站
異　議　人
即受處分人　徐國峰
上列受處分人因違反道路交通管理處罰條例事件，對於交通部公
路總局臺北區監理所板橋監理站民國99年9 月17日所為之處分（
原處分：板監裁字第裁41-C00000000號），聲明異議，本院裁定
如下：
    主  文
原處分撤銷。
徐國峰汽車駕駛人，駕駛汽車經測試檢定酒精濃度超過規定標準
，應接受道路交通安全講習。
    理  由
一、原處分意旨略以：異議人即受處分人徐國峰於民國99年4 月
    26日3 時47分許，飲酒後騎乘車號N57-379 號重型機車行經
    臺北縣板橋市（現改制為新北市板橋區，以下同）貴興路45
    號前時，為警攔查並施以呼氣酒精濃度測試，測試結果其呼
    氣酒精濃度達每公升1.1 毫克（1.1 mg/l），警方即製作舉
    發違反道路交通管理事件通知單（下稱舉發通知單）予以舉
    發，復經交通部公路總局臺北區監理所板橋監理站於99年9
    月17日製作板監裁字第裁41-C00000000號違反道路交通管理
    事件裁決書，以異議人駕車酒精濃度超過規定標準（每公升
    0.55毫克以上）為由，裁處異議人罰鍰新臺幣（下同）4 萬
    5 千元、記違規點數5 點並應參加道路交通安全講習等語。
二、聲明異議意旨略以：異議人業經檢察官緩起訴處分並向國庫
    支付5 萬元，監理站不應再裁決繳納罰鍰等語。
三、按汽車（依道路交通管理處罰條例第3 條第8 款規定，包括
    機器腳踏車）駕駛人，駕駛汽車經測試檢定，酒精濃度超過
    規定標準者，處1 萬5 千元以上6 萬元以下罰鍰，並當場移
    置保管其車輛及吊扣其駕駛執照1 年；因而肇事致人受傷者
    ，並吊扣其駕駛執照2 年；致人重傷或死亡者，吊銷其駕駛
    執照，並不得再考領。上開情形，駕駛人並應接受道路交通
    安全講習。道路交通管理處罰條例第35條第1 項第1 款、第
    24條第1 項第2 款分別定有明文。再按行政罰法第26條規定
    ：「一行為同時觸犯刑事法律及違反行政法上義務規定者，
    依刑事法律處罰之。但其行為應處以其他種類行政罰或得沒
    入之物而未經法院宣告沒收者，亦得裁處之。前項行為如經
    不起訴處分或為無罪、免訴、不受理、不付審理之裁判確定
    者，得依違反行政法上之義務規定裁處之。」同法第1 條規
    定：「違反行政法上義務而受罰鍰、沒入或其他種類行政罰
    之處罰時，適用本法。但其他法律有特別規定者，從其規定
    。」而上開道路交通管理處罰條例第35條第1 項第1 款規定
    ，係對行為人違反行政法上義務規定之裁處，且該條例關於
    一行為同時觸犯刑事法律及違反行政法上義務規定者，並無
    特別規定，故若汽車駕駛人一個酒後駕駛汽車行為，經測試
    檢定酒精濃度超過規定標準，而同時涉有刑法第185 條之3
    公共危險罪嫌時，道路交通管理處罰機關除有行政罰法第26
    條第1 項但書得處以其他種類行政罰者之情形，得裁處其他
    種類行政罰外，關於罰鍰部分，即應依上開行政罰法第26條
    及道路交通管理處罰條例第10條規定移送地方法院檢察署處
    理，除於移送後再有上開行政罰法第26條第2 項得依違反行
    政法上義務規定裁處之情形外，即不得逕依道路交通管理處
    罰條例第35條第1 項第1 款規定，裁處行為人罰鍰之行政罰
    。
四、經查：
  (一)異議人於99年4 月26日3 時47分許，飲酒後騎乘車號N57-37
    9 號重型機車行經臺北縣板橋市○○路45號前時，為警攔查
    並施以呼氣酒精濃度測試，測試結果其呼氣酒精濃度達每公
    升1.1 毫克，警方即製作舉發通知單予以舉發，復經原處分
    機關於99年9 月17日製作板監裁字第裁41-C00000000號違反
    道路交通管理事件裁決書，以異議人駕車酒精濃度超過規定
    標準（每公升0.55毫克以上）為由，裁處異議人罰鍰4 萬5
    千元、記違規點數5 點並應參加道路交通安全講習等事實，
    為異議人所不爭執，並有上開舉發通知單、裁決書、酒精測
    定值表各1 份附卷可稽，堪認屬實。
  (二)惟異議人上開酒後駕車之行為因涉犯刑法第185 條之3 公共
    危險罪，業經移送臺灣板橋地方法院檢察署（下稱板橋地檢
    署）處理，並經該署檢察官於99年5 月3 日以99年度速偵字
    第2789號為緩起訴處分（緩起訴期間為1 年，應履行事項為
    ：立悔過書、向國庫支付5 萬元），同年5 月21日確定，緩
    起訴期間目前尚未屆滿，此有上開板橋地檢署緩起訴處分書
    、臺灣高等法院被告前案紀錄表各1 份在卷可按。故異議人
    上開酒後駕車經測試檢定酒精濃度超過規定標準之行為，顯
    然係一行為同時觸犯刑事法律及違反行政法上義務規定者，
    而有行政罰法第26條規定之適用，原處分機關除依該條第1
    項規定但書得處以其他種類行政罰外，應依道路交通管理處
    罰條例第10條規定，將異議人移送該管地方法院檢察署處理
    ，而不得逕予裁處罰鍰之處罰。又緩起訴處分之受處分人於
    緩起訴期間內，若有刑事訴訟法第253 條之3 第1 項規定之
    情形，檢察官尚得依職權撤銷原處分，繼續偵查或起訴，是
    於緩起訴之猶豫期間內，受處分人之刑事訴追程序仍未終局
    確定，必須受檢察官持續觀察，其緩起訴處分一但經檢察官
    撤銷，並依法追訴，法院仍得依審理結果，為受處分人有罪
    科刑之裁判，另受處分人先前所繳納之緩起訴處分金，依刑
    事訴訟法第253 條之3 第2 項規定，乃不得請求返還或賠償
    。則於緩起訴期間尚未屆滿前，受處分人之「刑事法律處罰
    」即未確定，其隨時有遭撤銷緩起訴處分再受刑事追訴之風
    險，行政機關自不得於此時逕行裁處罰鍰，以免受處分人受
    有一事二罰之危險，此時亦無從依道路交通管理處罰條例第
    35條第8 項之規定，比較（刑事）裁判確定之罰金金額是否
    不足「違反道路交通管理事件統一裁罰基準表」所訂最低罰
    鍰基準規定，從而，依行政罰法第26條之立法意旨，在緩起
    訴處分尚未實質確定前（即緩起訴期間屆滿而未經撤銷前）
    ，行政機關尚無得為罰鍰部分行政裁罰之餘地，故原處分機
    關逕對異議人為上開罰鍰之處罰，尚有未合。
  (三)又行為後法律或自治條例有變更者，適用行政機關最初裁處
    時之法律或自治條例。但裁處前之法律或自治條例有利於受
    處罰者，適用最有利於受處罰者之規定。行政罰法第5 條定
    有明文。而異議人為上開酒後駕車之行為後，道路交通管理
    處罰條例第68條已於99年5 月5 日修正公布，同年9 月1 日
    開始施行，修正前原規定：「汽車駕駛人，因違反本條例及
    道路交通安全規則之規定，受吊銷駕駛執照處分時，吊銷其
    持有各級車類之駕駛執照」，修正後上開規定列為第1 項，
    並增訂第2 項：「領有汽車駕駛執照之汽車駕駛人，除駕駛
    聯結車、大客車、大貨車外之非其駕駛執照種類之車輛，違
    反道路交通管理處罰條例及道路交通安全規則之規定，應受
    吊扣駕駛執照情形時，無因而肇事致人受傷或重傷者，記違
    規點數5 點」。查本件異議人並無重型機車駕駛執照，有其
    機車駕照基本資料1 紙在卷可考，是異議人本件駕車經測試
    檢定酒精濃度超過規定標準之違規行為，依舊法規定無須記
    違規點數，如依新法，則應記違規點數5 點，比較言之，以
    舊法對異議人有利，揆諸上開行政罰法第5 條規定，本件即
    應適用舊法規定，不得對異議人記違規點數。
  (四)另異議人上開酒後駕車違反道路交通管理處罰條例第35條第
    1 項第1 款之行為，依法應接受道路交通安全講習，已如前
    述，該項講習屬行政罰法第26條第1 項但書所規定之「其他
    種類行政罰」，自無一事不二罰之適用，仍得與刑事處罰同
    時裁處之，附此敘明。
五、綜上所述，原處分機關以異議人汽車駕駛人酒精濃度超過規
    定標準（每公升0.55毫克以上）為由，裁處異議人罰鍰4 萬
    5 千元、應記違規點數5 點並應接受道路交通安全講習，固
    非無見，惟異議人酒後駕車之行為既經板橋地檢署檢察官為
    緩起訴處分確定，緩起訴期間尚未屆滿，原處分機關自不得
    逕對異議人為上開罰鍰之處罰；又比較新舊法之結果，異議
    人應適用修正前（即行為時）道路交通管理處罰條例第68條
    之規定，無須記違規點數，原處分機關依修正後之規定裁處
    異議人應記違規點數5 點，亦有不當。從而，異議人以本案
    不應一罪兩罰為由聲明異議，請求撤銷原處分，非無理由，
    本院自應撤銷原處分，並依道路交通管理處罰條例第35條第
    1 項第1 款、第24條第1 項第2 款規定，諭知異議人如主文
    第2 項所示之處罰，以期適法。
六、依道路交通事件處理辦法第19條前段，裁定如主文。
中    華    民    國   100    年    2     月    18    日
                        交通法庭  法  官  楊筑婷
以上證明與原本無異。
如不服本裁定，應於裁定送達後5 日內，向本院提出抗告狀。
                                  書記官  傅淑芳
中    華    民    國   100    年    2     月    18    日